臺灣彰化地方法院刑事判決
111年度簡上字第114號
上  訴  人  臺灣彰化地方檢察署檢察官  
被      告  林麗美


上列上訴人因被告竊盜案件，不服本院民國111年6月6日111年度
簡字第766號第一審簡易判決（聲請簡易判決處刑案號：111年度
偵字第1969號），提起上訴，本院管轄之第二審合議庭判決如下
︰
    主  文
上訴駁回。
    犯罪事實及理由
一、程序部分：
　㈠本案審判範圍：刑事訴訟法第348條規定：「上訴得對於判決
    之一部為之。對於判決之一部上訴者，其有關係之部分，視
    為亦已上訴。但有關係之部分為無罪、免訴或不受理者，不
    在此限。上訴得明示僅就判決之刑、沒收或保安處分一部為
    之。」參諸刑事訴訟法第348條第3項規定立法理由，宣告刑
    、數罪併罰所定之應執行刑、沒收，倘若符合該條項的規定
    ，已得不隨同其犯罪事實，而單獨成為上訴之標的，且於上
    訴人明示僅就刑上訴時，第二審法院即不再就原審法院所認
    定之犯罪事實為審查，而應以原審法院所認定之犯罪事實，
    作為論認原審宣告刑、執行刑及沒收妥適與否的判斷基礎。
    前述上訴規定，並為簡易判決上訴時所準用，此觀刑事訴訟
    法第455條之1第3項之規定即明。本案檢察官上訴書已載明
    係針對原審漏論累犯而未加重其刑部分提起上訴，依前述說
    明，本院僅就原審判決量刑妥適與否進行審理，至於量刑以
    外部分，則非本院審查範圍，先予指明。
　㈡被告經合法傳喚，無正當之理由不到庭者，得不待其陳述，
    逕行判決，刑事訴訟法第371條定有明文。上開規定依同法
    第455條之1第3項規定，於簡易程序之第二審準用之。查被
    告林麗美經本院合法傳喚，於民國111年8月31日審理期日無
    正當理由不到庭，爰依上開規定，不待其陳述，逕行判決。
二、本案經本院審理結果，認第一審以被告犯竊盜罪，處罰金新
    臺幣2,000元，並為沒收及追徵之諭知，認事用法及量刑均
    無不當，應予維持，並引用第一審簡易判決書關於上述部分
    記載之事實、證據及理由（如附件）。
三、上訴意旨略以：
　㈠聲請簡易判決處刑書已載明被告受有期徒刑之執行完畢後，5
    年內故意再犯本件有期徒刑以上之罪，為累犯等語，堪認檢
    察官就被告構成累犯之事實及應加重其刑之事項已有所主張
    ；然因本案係經法院逕以簡易判決處刑，並無檢察官參與，
    致檢察官就上開事項未能具體指出證明方法，法院自得視個
    案情節予以斟酌（最高法院110年度台上大字第5660號裁定
    理由參照）。是法院應審酌被告有如聲請簡易判決處刑書所
    載之科刑紀錄及執行情形，又被告前案與本案之罪質不同，
    但均為故意犯罪，顯見被告不知記取教訓，對刑罰之反應力
    薄弱，且並無司法院釋字第775號解釋意旨所指個案應量處
    最低法定刑，又無法適用刑法第59條減輕其刑，而應依此解
    釋意旨裁量不予加重最低本刑之情形（最高法院108年度台
    上字第338號判決意旨參照），故應依刑法第47條第1項規定
    加重其刑。
　㈡原審判決所引最高法院刑事大法庭111年度台上大字第5660號
    裁定，該裁定有拘束力之「爭點及主文」，均係指檢察官如
    未主張累犯，法院不應依職權調查逕行認定為累犯並加重其
    刑等情，與本案檢察官於聲請簡易判決處刑書中已有主張被
    告應以累犯加重，且有敘明被告本案再犯，有加重其刑必要
    ，而已就上情為主張並具體指出證明方法之情形不同。
　㈢刑案資料查註紀錄表為刑事訴訟法第159條之4第1款所定「公
    務員職務上製作之紀錄文書」，非屬專為本件個案製作、且
    具有規律性、準確性記載之文書，證據能力、證明力應未欠
    缺。本案偵查卷內所附之「刑案資料查註紀錄表」，主要是
    基於供判斷後案是否構成累犯之目的而製作（因此都會特別
    註明前案徒刑執行完畢時間；如係徒刑易服社會勞動，除記
    載結案日期外，更會額外記載完成社會勞動服務日期），應
    可作為認定被告於有期徒刑執行完畢5年內再犯之依據。
　㈣綜上所述，檢察官已就構成累犯事由有所主張，原審判決認
    無事證足認被告構成累犯，而未依累犯規定加重法定刑，容
    非妥適。爰依刑事訴訟法第344條第1項、第455條之1第1項
    提起上訴，請求撤銷原判決，更為適當合法之判決等語。
四、上訴理由之論斷：
  ㈠按法院於審酌被告是否適用累犯規定而加重其刑時，訴訟程
    序上應先由檢察官就前階段被告構成累犯之事實，以及後階
    段應加重其刑之事項，主張並具體指出證明方法後，法院才
    需進行調查與辯論程序，而作為是否加重其刑之裁判基礎。
    前階段構成累犯事實為檢察官之實質舉證責任，後階段加重
    量刑事項為檢察官之說明責任，均應由檢察官分別負主張及
    具體指出證明方法之責。倘檢察官未主張或具體指出證明方
    法時，可認檢察官並不認為被告構成累犯或有加重其刑予以
    延長矯正其惡性此一特別預防之必要，且為貫徹舉證責任之
    危險結果所當然，是法院不予調查，而未論以累犯或依累犯
    規定加重其刑，即難謂有應調查而不予調查之違法。至於檢
    察官所提出之證據資料，經踐行調查程序，法院認仍有不足
    時，是否立於補充性之地位，曉諭檢察官主張並指出證明方
    法，自得由事實審法院視個案情節斟酌取捨。又法院依簡易
    程序逕以簡易判決處刑者，因無檢察官參與，倘檢察官就被
    告構成累犯之事實及應加重其刑之事項，未為主張或具體指
    出證明方法，受訴法院自得基於前述說明，視個案情節斟酌
    取捨。檢察官若未主張或具體指出證明方法，法院因而未論
    以累犯或依累犯規定加重其刑，基於累犯資料本來即可以在
    刑法第57條第5款「犯罪行為人之品行」中予以負面評價，
    自仍得就被告可能構成累犯之前科、素行資料，列為刑法第
    57條第5款所定「犯罪行為人之品行」之審酌事項。於此情
    形，該可能構成累犯之前科、素行資料既已列為量刑審酌事
    由，對被告所應負擔之罪責予以充分評價，依重複評價禁止
    之精神，自無許檢察官事後循上訴程序，以該業經列為量刑
    審酌之事由應改論以累犯並加重其刑為由，指摘原判決未依
    累犯規定加重其刑違法或不當（最高法院110年度台上大字
    第5660號裁定意旨參照）。
  ㈡聲請簡易判決處刑書雖已記載被告之前案資料認被告構成累
    犯，並提出偵查卷內之被告刑案資料查註紀錄表作為證據資料
    ，然應依累犯規定加重其刑部分，並未具體指出證明方法，
    僅載明「請依刑法第47條第1項規定，酌予加重其刑」，檢
    察官於原審審理中亦未就被告應加重其刑之事項為具體主張
    ，更未具體指出證明方法，原審判決因認檢察官舉證不足，
    且於斟酌個案情節後，認就此不利於被告之事項無依職權調
    查之必要，而未論以累犯或依累犯規定加重其刑，並無違誤
    之處。況累犯資料本來即可以在刑法第57條第5款「犯罪行
    為人之品行」中予以負面評價，即得就被告可能構成累犯之
    前科、素行資料，列為刑法第57條第5款所定「犯罪行為人
    之品行」之審酌事項。因此，原審判決將本案被告可能構成
    累犯之前科、素行資料列為量刑審酌事由，對被告所應負擔
    之罪責予以充分評價，依重複評價禁止之精神及上開最高法
    院110年度台上大字第5660號判決見解，自無許檢察官事後
    循上訴程序，以該業經列為量刑審酌之事由應改論以累犯並
    加重其刑為由，而逕指摘原審判決未依累犯規定加重其刑違
    法或不當。
  ㈢綜上所述，原審判決已說明何以未論被告構成累犯之理由，
    且於刑法第57條之量刑審酌時，就被告可能構成累犯之前科
    已予以評價。檢察官上訴後，雖由公訴檢察官於本審說明被
    告構成累犯之事實及加重其刑之必要，然原審判決已於量刑
    中充分評價該前科，且原審判決之量刑尚屬妥適，依上開最
    高法院判決見解，檢察官事後以本案被告應論以累犯並加重
    其刑為由，指摘原審判決不當，為無理由，應予駁回。
據上論斷，應依刑事訴訟法第455條之1第1項、第3項、第364條
、第368條、第371條、第373條，判決如主文。
本案經檢察官吳曉婷聲請簡易判決處刑，檢察官黃建銘到庭執行
職務。
中　　華　　民　　國　　111 　年　　9 　　月　　20　　日
                  刑事第五庭  審判長法  官  王義閔 
                                    法  官  李欣恩 
                                    法  官  巫美蕙 
以上正本證明與原本無異。
本件不得上訴。
中　　華　　民　　國　　111 　年　　9 　　月　　20　　日
                                    書記官  林婷儀